臺灣基隆地方法院基隆簡易庭民事判決
原　　　告　基隆市政府
法定代理人　己○○
訴訟代理人　戊○○
被　　　告　乙○○
　　　　　　丁○○
　　　　　　甲○○
兼上二人共同
訴訟代理人　丙○○
上列當事人間請求土地使用補償金事件，本院於中華民國96年11
月22日言詞辯論終結，判決如下：
    主  文
被告乙○○應給付原告新臺幣貳萬壹仟陸佰元，及自九十六年八
月一日起至清償日止，按年息百分之五計算之利息。
被告應連帶給付原告新臺幣玖萬柒仟肆佰伍拾柒元，及被告乙○○自九十六年八月一日起、被告丁○○、甲○○自九十六年十月
十七日起、被告丙○○自九十六年十月十六日起，均至清償日止
，按年息百分之五計算之利息。
訴訟費用由被告乙○○負擔六分之一，餘由被告連帶給付。
本判決得假執行。
    事  實
壹、程序方面：
    按訴狀送達後，原告不得將原訴變更或追加他訴，但擴張或
    減縮應受判決事項之聲明者，不在此限，民事訴訟法第255
    條第1項第3款定有明文。本件原告原起訴主張：被告乙○○
    應給付原告新臺幣 (下同)118,987元，及自起訴狀繕本送達
    翌日起至清償日止，按年息5％計算之利息。嗣於民國 ( 下
    同)96 年11月22日言詞辯論期日變更訴之聲明為：1.被告乙○○應給付原告21,600元，及自起訴狀繕本送達翌日起至清
    償日止，按年息5％計算之利息。2.被告乙○○、丁○○、
    甲○○、丙○○應連帶給付原告97,457元，及均自起訴狀繕
    本送達翌日起至清償日止，按年息5％計算之利息。核與前
    開規定相符，應予准許。
貳、實體方面：
一、原告起訴主張：
  (一)訴外人張李桂英自民國55年間起即占用原告所有坐落基隆市
    信義區○○段884地號土地（下稱系爭土地）面積48.5平方
    公尺，建築門牌號碼基隆市○○路73號房屋 (下稱系爭房屋
    ) ，且自88年5月1日起即未依規定繳納補償金，嗣訴外人張
    李桂英於94年8月11日死亡，被告等為張李桂英之全體繼承
    人，於94年9月29日簽立遺產分割協議書，約定系爭房屋由
    被告乙○○單獨繼承，是依民法第1147條、第1148條、第
    179條之規定，訴外人張李桂英自88年5月1日起至94年8月10
    日止無權占有系爭土地，受有相當於租金之不當利益，自應
    由被告等負連帶返還之責。至94年8月11日起系爭房屋已由
    被告乙○○繼承，應由被告乙○○返還原告自斯時起至95
    年12月31日相當於租金之不當得利。又按基隆市市有財產管
    理自治條例第10條規定，市有非公用不動產之租金比照國有
    非公用不動產租金計算標準核計（即按土地申報地價年息5%
    計算），系爭土地自88年至95年申報地價均為每平方公尺
    6,400元，是依前揭標準計算，被告應連帶給付原告之補償
    金為97,457元，被告乙○○應給付原告之補償金則為21,600
    元等語，並聲明如主文第1、2項所示。
二、被告則對對原告主張之事實及請求之金額均不爭執，惟辯稱
    其等均未居住於系爭房屋，始不知應繳交補償金之情事，被
    告願與原告訂立租賃契約，租用系爭土地等語，並聲明請求
    駁回原告之訴。
三、經查，訴外人張李桂英自55年間起無權占用原告所有之系爭
    土地面積48.5平方公尺建築系爭房屋，並自88年5月1日起即
    未依原告規定繳納補償金，嗣張李桂英於94年8月11日死亡
    ，被告乙○○、丁○○、甲○○、丙○○為其全體繼承人，
    且均未拋棄繼承，並於94年9月29日簽立遺產分割協議書，
    約定系爭房屋由被告乙○○單獨繼承，及系爭土地面積為
    48.5 平方公尺、88年至95年之申報地價均為每平方公尺
    6,400元之事實，為兩造所不爭執，並有土地建物查詢資料
    、戶籍謄本、地價第一類謄本、基隆市信義區戶政事務所96
    年9月13 日基信戶壹字第0960002342號函附訴外人張李桂英
    初次設籍至死亡及其配偶、子女戶籍謄本、基隆市信義地政
    事務所96 年9月11日基信地所一字第0960006524號函、繼承
    系統表、遺產分割協議書、基隆市政府地政規費繳納通知書
    、財政部臺灣省北區國稅局遺產稅免稅證明書、建築改良物
    所有權狀等件影本為證，自堪信為真實。
四、按繼承人自繼承開始時，承受被繼承人財產上之一切權利、
    義務；又繼承人對於被繼承人之債務，負連帶責任，民法第
    1148條前段、第1153第1項定有明文。是未拋棄繼承或限定
    繼承之繼承人，即應承受被繼承人財產上之一切權利義務，
    並對被繼承人之債務負連帶清償責任。本件被告乙○○、丁○○、甲○○、丙○○既為張李桂英之全體繼承人，且均未
    拋棄繼承，揆諸前揭規定，自應承受被繼承人財產上之一切
    權利義務，並對被繼承人之債務負連帶清償責任。復按無法
    律上之原因而受利益，致他人受損害者，應返還其利益，民
    法第179條定有明文。而無權占有他人土地，可獲得相當租
    金之利益，為社會通常之觀念   (最高法院61年度台上字第
    1695號判例意旨參照) 。本件訴外人即被告等之被繼承人張
    李桂英自88年5月1起至94年8月10日止，無權占有系爭土地
    ，受有相當於租金之利益，致原告受有相當於租金之損害，
    被告等為其繼承人，自應就前揭不當得利負連帶清償責任；
    另被告乙○○於94年8月11日起因繼承取得系爭房屋所有權
    ，自應返還自94年8月11日起至95年12月31日止因無權占有
    系爭土地，受有相當於租金之不當利益。從而，原告基於不
    當得利之法律關係，請求被告按月給付相當於租金之不當得
    利，應屬正當。再按城市地方房屋之租金，以不超過土地及
    其建築物申報總價年息百分之十為限，土地法第97條第1項
    亦有明文。且其基地租金之數額，除以基地申報地價為基礎
    外，尚須斟酌基地之位置，工商業繁榮之程度，承租人利用
    基地之經濟價值及所受利益等項，並與鄰地租金相比較，以
    為決定，並非必達申報總地價年息百分之十最高額 (最高法
    院68年台上字第3071號判例意旨參照) 。又查，系爭房屋無
    權占用系爭土地乙情，業如前述，而本院審酌系爭土地面臨
    正信路，距正信路、東信路口僅一兩百公尺，附近有基隆女
    中，商業活動頻繁，認原告以上開土地申報地價年息5％計
    算相當於不當得利之租金，尚屬適當，被告等對於原告請求
    之不當得利金額亦不爭執，是本件原告請求被告乙○○給付
    自94年8月11日起至95年12月31日止相當於不當得利之租金
    21,600元【計算式：48.5平方公尺×6,400元×5％×508天
    ÷365天＝21,600元 (元以下四捨五入)】、被告連帶給付自
    94年8月11日起至95年12月31日止相當於不當得利之租金
    97,457元【計算式：48.5平方公尺×6,400元×5％×2292天
    ÷365天＝97,457元 (元以下四捨五入)】，為有理由，應予
    准許。
五、從而，原告依不當得利之法律關係，請求被告乙○○給付原
    告21,600元，及自起訴狀繕本送達翌日即96年8月1日起至清
    償日止，按年息5％計算之利息；並請求被告連帶給付原告
    97,457 元，及自起訴狀繕本送達翌日即被告乙○○自96年8
    月1日起、被告丁○○、甲○○自96年10月17日起、被告丙○○自96 年10月16日起，均至清償日止，按年息5％計算之
    利息，為有理由，應予准許。
六、本件係就民事訴訟法第427條第1項規定訴訟適用簡易程序所
    為被告敗訴之判決，爰按同法第389條第1項第3款規定，依
    職權宣告假執行。
中　　華　　民　　國　　96　　年　　12　　月　　6　　日
                    基隆簡易庭  法　官　姚貴美
以上正本係照原本作成。
對於本件判決如有不服，應於收受送達後20日內向本院提出上訴
書狀，上訴於本院合議庭，並按他造當事人之人數附具繕本。
中　　華　　民　　國　　96　　年　　12　　月　　6　　日
                                書記官　江美琪
